臺灣士林地方法院民事簡易判決
                                    110年度湖建簡字第2號
原      告  郭英宏  

訴訟代理人  曾智群律師
            顏詒軒律師
被      告  黃基宏  

            林雪貞  
上列當事人間請求給付工程款事件，經本院於民國110年10月22
日言詞辯論終結，判決如下：
    主      文
被告黃基宏應給付原告新臺幣55,200元，及自民國110年6月19日
起至清償日止，按週年利率百分之5計算之利息。
原告其餘之訴駁回。
訴訟費用新臺幣1,440元，由被告黃基宏負擔五分之二即新臺幣5
76元，餘由原告負擔。
本判決原告勝訴部分得假執行。但被告黃基宏如以新臺幣55,200
元為原告預供擔保後，得免為假執行。 
原告其餘假執行之聲請駁回。　
    事實及理由要領
一、本判決依民事訴訟法第434條第1項規定，合併記載事實及理
    由要領，其中原告之主張與被告黃基宏之答辯，並依同條項
    規定，引用原告之起訴狀、訴狀資料（民國110年8月25日、
    同年10月5日提出）、被告黃基宏之答辯狀（同年7月5日、
    同年9月23日、同年10月22日提出），以及本件110年10月22
    日言詞辯論筆錄。另被告林雪貞經合法通知，無正當理由未
    於言詞辯論期日到場，該被告部分，爰依法由原告一造辯論
    而為判決。
二、本院之判斷：
　㈠查，被告黃基宏於109年9月間，委託原告施作被告林雪貞所
    有門牌臺北市○○區○○路00巷00弄0號1樓建物內4間小套房（
    下合稱系爭套房）之裝修工程（下稱系爭工程），施工項目
    如附表，各細項費用如原證二之估價單（見本院卷第17至19
    頁，下稱系爭估價單），工程費用新臺幣（下同）256,
　　800元，工程完竣後（不含附表項次1新增用電申請部分，
　　另詳述於後），扣除前已給付200,000元，尚有尾款58,600
　　元（下稱系爭尾款）未付等節，有系爭估價單、原告與被告
    黃基宏間LINE聯繫紀錄可參（見本院卷第23至95頁，下稱系
    爭聯繫紀錄）。由109年9月初之聯繫訊息，可知被告黃基宏
    確有收悉原告所傳送之系爭估價單（見卷第25頁）；另於同
    年12月25日、26日被告黃基宏訊息通知原告可以準備完工
　　、垃圾已處理差不多等意旨，原告回訊「師父（傅）等等會
    去載」後，被告黃基宏表達謝謝（圖貼），接續傳訊「非常
    完美」、「請容許我等建築師申請後，再來結算…」（見卷
    第71頁）；110年1月29日之訊息亦可知被告黃基宏承認系爭
    估價單總金額256,800元，已付200,000元（扣除已付部分即
    系爭尾款），及應扣6,000元之意（即附表項次1新增用電申
    請乙項、費用25,000元並未施作，且有問題，原告應分擔部
    分損失），由此等證據資料綜合以觀，上述事實堪以認定。
　㈡原者主張系爭尾款被告應共同全數給付，及施工期間被告黃
    基宏要求追加施作部分工程（項目如原證3、即本院卷第21
    頁追加工程估價單所示，下稱追加工程項），應再共同給付
    追加工程款74,600元（下稱追加工程款）等語，被告黃基宏
    則有爭執。本件應審酌之爭點為：⒈原告得請求被告黃基宏
    給付之系爭尾款若干？⒉原告得否請求被告黃基宏給付追加
    工程款及其金額若干？⒊原告於系爭套房所施作系爭工程與
    追加工程項，被告林雪貞是否因而獲有不當得利？茲分別析
    論如下：
　⒈被告黃基宏應給付之系爭尾款金額為41,600元：
　　查，附表項次1新增用電申請乙項（費用25,000元）未施作
　　，且有問題，已如前述，就該筆細項之工程費用即應由系爭
    尾款中予以扣除。惟查，被告黃基宏曾自承該對該細項無法
    施作，其應分擔部分責任，此觀系爭聯繫紀錄中回傳給原告
    之訊息內容（見本院卷87至89頁），並其提出之答辯資料（
　　見本院卷第135頁）未否認原告所提出分擔損失金額之記載
    （即前開未施設新增用電申請乙項由原告分擔17,000元；計
    算後，被告黃基宏則分擔8,000元）可明，綜酌全辯論意旨
　　，本院認追加工程估價單（即原證3）品名19所列「扣電力
    申請及表前表後電源線-17,000元」（見本院卷第21頁），
　　應屬可採。準此，原告得請求被告黃基宏給付之系爭尾款金
    額應為41,600元（計算式：58,600－17,000＝41,600）。
　⒉被告黃基宏另應給付之追加工程款為13,600元
　⑴查，原告主張其施作追加工程項（含應付之追加工程款）前
　　，曾獲得被告黃基宏允諾等語；被告黃基宏則抗辯：原告所
    謂之追加工程項，有部分屬未經被告允諾擅自施作（已於原
    證3之備註欄註記『a』，見本院卷第135頁），有部分違反代
    工而有工資重複計算情形應剔除（已於原證3之備註欄註記『
    b』），有部分屬原契約已含有而重複計算情形應剔除（已於
    原證3之備註欄註記『c』），有部分則屬舊設備更新不符新設
    規定應剔除（已於原證3之備註欄註記『d』）；有部分則有報
    價偏貴得予減付情形（已於原證3之備註欄註記『e』）等語。
　⑵經核，原告提出之追加工程估價單上並無被告黃基宏之簽名
    或蓋章，而系爭聯繫紀錄中雖有多則關於系爭工程細部施工
　　、更改工程內容之聯繫過程，但未見被告黃基宏確有同意追
    加工程估價單之訊息資料，且參酌雙方109年1月28日訊息聯
    繫內容（見本院卷第83頁），可認被告黃基宏曾對原告施作
    之工程項目（含前述之追加工程）提出爭執，並主張原告所
    提出之追加項目有部分屬於原定之施作工程項目，不應屬於
    追加工程項（對照本院卷第15頁原證一中打勾之項目），自
    難認追加工程估價單上各項記載均屬雙方合意範圍，亦難認
    被告黃基宏曾允諾願依照追加工程估價單所載如數給付（
　　即74,600元）。本院綜酌卷附資料及全辯論意旨，可認原告
    確有依被告黃基宏之要求更改系爭工程內容及施作部分追加
    工程項，但除被告黃基宏自承實際追加工程款應為13,600元
    （見本院卷第187頁言詞辯論筆錄），其餘部分，原告又未
    能舉證明雙方確有合意，自難認其主張為真正。是原告得請
    求之追加工程款應以13,600元為限，逾此金額部分，即無從
    准許。
　⒊被告所為抵銷抗辯並無理由：
　⑴按，二人互負債務，而其給付種類相同，並均屆清償期者，
    各得以其債務，與他方之債務，互為抵銷，民法第334條第1
    項本文規定甚明。是債務之抵銷，以雙方當事人互負債務為
    必須具備之要件，若一方並未對他方負有債務，則根本上即
    無抵銷之可言（最高法院18年上字第1709號判例要旨參照）
    。
　⑵被告雖抗辯原告施作新增用電申請除應自行扣減收費外，另
    應賠償11,000元；就未於每間臥室安裝3插座、安裝1調理專
    用插座、未於每間浴室安裝1電熱水器專用插座，均已無法
    補救，各應賠償10,000元、40,000元、40,000元云云。然而
　　，審酌上述109年12月26日被告黃基宏回覆之訊息內容（見
　　本院卷第71頁、即「非常完美」等等）、卷附資料暨辯論意
    旨，可認被告黃基宏嗣已受領原告施作之工程內容（含嗣後
    變更部分），僅餘工程款應如何結算尚有爭議，難認原告施
    作之工程確有被告黃基宏所主張無法補救之損害。準此，無
    從認定被告黃基宏對於原告確有損害賠償債權存在，自無從
    抵銷其應付之工程款。
　⑶至被告黃基宏另抗辯其受有支付答辯狀工本費6,000元之損害
    ，並得請求原告賠償精神慰撫金30,000元云云，並未舉證以
    明，已難憑認屬實。況且，雙方確有工程款之糾葛，原告提
    起本件訴訟，乃行使憲法所賦予之訴訟權，難認係對被告黃
    基宏施以侵害，更無傷害其身體健康可言。此外，參與訴訟
    程序而耗費相當之勞力、時間與費用，乃當事人兩造應各自
    負擔之訴訟成本，亦不得請求對造負賠償責任。是以，被告
    黃基宏此部分抗辯，亦非可採。
　⒋綜上所述，原告基於與被告黃基宏間之工程契約，尚得請求
    被告黃基宏給付之工程款共計為55,200元（含系爭尾款41,6
　　00元＋追加工程款13,600元＝55,200元）。
　㈢原告請求被告林雪貞返還不當得利並無理由：　
　　按，不當得利，須以無法律上原因而受利益，致他人受損害
    為成立要件。此觀民法第179條規定即明。又，因給付而受
    利益者，倘該給付係依有效成立之債權契約而為之，其受利
    益即具有法律上之原因，尚不生不當得利問題。承前所述，
    原告基於與被告黃基宏間之工程契約，始於系爭套房施作前
    述工程，是被告林雪貞就其系爭套房領受原告施作之裝修工
    程而獲有利益，難謂無法律上之原因，亦難認原告因此受有
    損害。準此，原告主張被告林雪貞獲有不當得利而應返還云
    云，並非有據，無從准許。
三、從而，原告本於工程契約之法律關係，請求被告黃基宏給付
    如主文第一項所示之款項，為有理由，應予准許。逾此範圍
    之請求，即無理由，應予駁回。
四、本件係適用簡易訴訟程序，所為被告敗訴判決部分，應依職
    權宣告假執行；並依被告黃基宏之聲請，酌定相當擔保金額
　　，為其得免假執行之宣告。至原告其餘假執行之聲請，已失
    所附麗，應併予駁回。
五、本件訴訟事證已臻明確，兩造其餘攻擊防禦方法及所提證據
    ，經審酌後認與本件判決結果不生影響，爰不再逐一論述，
    併此敘明。　　　
六、訴訟費用負擔之依據：民事訴訟法第79條。
中　　華　　民　　國　　110 　年　　11　　月　　22　　日
                  內湖簡易庭  法　官　施月燿
以上為正本係照原本作成。
如不服本判決，應於送達後20日內，向本院提出上訴狀並表明上
訴理由，如於本判決宣示後送達前提起上訴者，應於判決送達後
20日內補提上訴理由書（須依對造人數附繕本）。
中　　華　　民　　國　　110 　年　　11　　月　　22　　日
                              書記官  朱鈴玉
附表
項次 施工項目或受託內容 備  註  1 新增用電申請 原告並未施作完成  2 新增4 分電表（不含室內公共用電） 於109 年10月初討論後，表前電源不做更換，僅更新室內配管及電線  3 每間臥室3 插座   4 每間臥室1 冷氣專用插座   5 每間臥室1 調理專用插座   6 每間浴室2 插座   7 每間浴室1 電熱水器專用電源   8 公共飲水機1 插座   9 逃生指示燈2 插座（前、後各1 ）   10 每間臥室1 開關   11 每間臥室1 盞大燈   12 浴室D排風管